臺灣屏東地方法院刑事判決　　　　　　 100年度易字第1002號
公　訴　人　臺灣屏東地方法院檢察署檢察官
被　　　告　王慶和
上列被告因違反毒品危害防制條例案件，經檢察官提起公訴（10
0 年度毒偵字第1530號），茲因被告就被訴事實為有罪之陳述，
經告知簡式審判程序意旨並聽取公訴人及被告之意見後，本院裁
定依簡式審判程序審理，判決如下：
    主  文
王慶和施用第二級毒品，累犯，處有期徒刑捌月。
    事  實
一、王慶和曾因施用毒品案件，經本院以94年度毒聲字第129 號
    裁定送觀察、勒戒後，認無繼續施用毒品傾向，於民國94年
    4 月13日執行完畢釋放，並經臺灣屏東地方法院檢察署檢察
    官以94年度毒偵字第515 號、第782 號為不起訴處分確定。
    復因施用毒品案件，經本院以94年度簡字第1225號判決處有
    期徒刑6 月確定，於95年11月1 日縮刑期滿執行完畢。又因
    施用毒品案件，經本院以98年度易緝字第31號判決處有期徒
    刑6 月確定（下稱第1 案）；另因施用毒品、持有毒品案件
    ，經本院以98年度易字第1038號判決處有期徒刑7 月、3 月
    ，並定應執行刑為有期徒刑9 月確定（下稱第2 案）；第1
    案與第2 案嗣經本院以99年度聲字第63號裁定定應執行刑為
    有期徒刑1 年2 月確定，而於99年8 月31日縮刑期滿執行完
    畢。詎仍不知悔改，明知甲基安非他命屬第二級毒品，不得
    持有及施用，仍基於施用第二級毒品甲基安非他命之犯意，
    於10 0年3 月5 日或6 日上午某時許，在高雄市○○區○○
    路71號住處內，以將甲基安非他命置於玻璃球內以火燒烤後
    ，吸食所產生煙霧之方式，施用第二級毒品甲基安非他命1
    次。嗣於100 年3 月7 日17時40分許，在高雄市○○區○○
    路71號前，因形跡可疑為警盤查而查獲，並經其同意採尿送
    驗，檢出甲基安非他命陽性反應，而查悉上情。
二、案經高雄市政府警察局鳳山分局報告臺灣高雄地方法院檢察
    署呈請臺灣高等法院高雄分院檢察署檢察長核轉臺灣屏東地
    方法院檢察署偵查起訴。
    理  由
一、本件被告所犯係死刑、無期徒刑、最輕本刑為3 年以上有期
    徒刑以外之罪，其於本院準備程序中就前揭被訴事實為有罪
    之陳述，經告知簡式審判程序之旨，並聽取其與公訴人之意
    見後，本院認無不得或不宜改依簡式審判程序進行之處，爰
    依刑事訴訟法第273 條之1 第1 項、第284 條之1 ，裁定依
    簡式審判程序審理；又簡式審判程序之證據調查，依刑事訴
    訟法第273 條之2 規定，不受同法第159 條第1 項審判外陳
    述排除之限制，再被告對於卷內之各項證據，亦不爭執證據
    能力，故卷內所列之各項證據，自得作為證據，合先敘明。
二、前揭施用第二級毒品甲基安非他命之犯罪事實，業據被告王
    慶和於警詢及本院審理時自承不諱，復有高雄市政府警察局
    鳳山分局偵辦毒品案件嫌疑人尿液採集編號對照表、高雄市
    立凱旋醫院濫用藥物尿液檢驗報告各1 紙在卷可稽，足認被
    告自白施用甲基安非他命與事實相符，應可採信。
三、按92年7 月9 日新修正之毒品危害防制條例刪除2 犯及3 犯
    之規定，一改修法前繁雜之處遇程式，僅將施用毒品者簡化
    區分為初犯、再犯，並認施用毒品者係屬病患性犯人，以觀
    察、勒戒戒除其身癮，並以強制戒治去除其心癮。經觀察、
    勒戒或強制戒治執行完畢釋放後，若係5 年後再犯該條例第
    10條施用毒品罪者，與同條例第20條第1 項、第2 項關於「
    初犯」之處理方式相同，檢察官應先聲請法院裁定令被告入
    勒戒處所觀察、勒戒，並視有無繼續施用毒品傾向，決定應
    予釋放、為不起訴之處分，或應聲請法院裁定令入勒戒處所
    強制戒治；若係5 年內「再犯」同條例第10條施用毒品罪者
    ，依同條例第23條第2 項規定，檢察官則應依法追訴。觀諸
    該條例第20條第3 項之修正理由：「觀察、勒戒或強制戒治
    五年後再犯者，顯見前所實施之觀察、勒戒或強制戒治已足
    以遮斷其施用毒品之癮，為期自新及協助其戒除毒癮，對此
    5 年後再犯者，爰明定仍適用初犯之規定，先經觀察、勒戒
    、強制戒治之程式。」及同條例第23條第2 項之修正理由：
    「為配合簡化施用毒品犯之刑事處遇程式，並鑑於經觀察、
    勒戒或強制戒治執行完畢釋放後5 年內再犯者，其再犯率甚
    高，原據以實施之觀察、勒戒及強制戒治既已無法收其實效
    ，自應施以刑事處遇。」，顯然如施用毒品者係前經觀察、
    勒戒或強制戒治等治療程式執行完畢5 年後，始再施用毒品
    之「初犯」，因前所執行之觀察、勒戒或強制戒治已足收戒
    除毒癮之效，自應重新執行觀察、勒戒或強制戒治等治療程
    序，並於治療程式執行完畢後，由檢察官為不起訴處分，毋
    庸對之追訴處罰；反之，在「再犯」之情形，因其先前所為
    治療程式顯未能收戒斷毒癮之效，且考量施用毒品者之再犯
    率偏高，乃簡化其刑事處遇程式，而逕予追訴處罰，不再施
    以治療程式。參酌上開立法理由，修正毒品危害防制條例就
    施用毒品者，祇於「初犯」及「5 年後再犯」二種情形，有
    其追訴條件之限制，即須於初犯經觀察、勒戒或強制戒治釋
    放後，5 年內均無施用毒品之行為，始能認其前所實施之觀
    察、勒戒或強制戒治已足遮斷毒癮，而得於5 年後再犯時，
    再予適用初犯之規定，重行觀察、勒戒等程式。倘5 年內已
    經再犯，被依法追訴處罰，縱其第3 次（或第3 次以上）施
    用毒品之時間在初犯釋放5 年以後，即與「5 年後再犯」之
    情形有別，且因已於「5 年內再犯」，顯見其再犯率甚高，
    原實施觀察、勒戒或強制戒治，已無法收其實效，而無5 年
    戒斷期之存在，自無再經觀察、勒戒及強制戒治之必要，應
    由檢察官逕行起訴，始符新法修正之本旨。查本件被告曾因
    施用毒品案件，經本院以94年度毒聲字第129 號裁定送觀察
    、勒戒後，認無繼續施用毒品傾向，於94年4 月13日執行完
    畢釋放，並經臺灣屏東地方法院檢察署檢察官以94年度毒偵
    字第515 號、第782 號為不起訴處分確定。復因施用毒品案
    件，經本院以94年度簡字第1225號判決處有期徒刑6 月確定
    ，於95年11月1 日縮刑期滿執行完畢。又因施用毒品案件，
    經本院以98年度易緝字第31號判決處有期徒刑6 月確定（下
    稱第1 案）；另因施用毒品、持有毒品案件，經本院以98年
    度易字第1038號判決處有期徒刑7 月、3 月，並定應執行刑
    為有期徒刑9 月確定（下稱第2 案）；第1 案與第2 案嗣經
    本院以99年度聲字第63號裁定定應執行刑為有期徒刑1 年2
    月確定，而於99年8 月31日縮刑期滿執行完畢，此有臺灣高
    等法院被告前案紀錄表附卷可考，被告於上開觀察、勒戒執
    行完畢後，既曾於5 年內再犯毒品危害防制條例第10條之罪
    ，並業經判刑確定，本次被告復行觸犯毒品危害防制條例第
    10條之罪，自非屬毒品危害防制條例第20條第3 項所定「5
    年後再犯」之情形，而應依法追訴處罰。綜此，本件事證已
    臻明確，被告施用毒品甲基安非他命之犯行，洵堪認定，應
    依法論科。
四、按甲基安非他命屬毒品危害防制條例第2 條第2 項第2 款規
    定之第二級毒品，不得持有及施用，核被告王慶和所為，係
    犯同條例第10條第2 項之施用第二級毒品罪。被告上開施用
    甲基安非他命前後之持有第二級毒品之低度行為，為其施用
    之高度行為所吸收，不另論罪。另被告有如前揭犯罪事實欄
    所述之經有期徒刑宣告及執行完畢之情形，有前開臺灣高等
    法院被告前案紀錄表附卷可稽，其於有期徒刑執行完畢後5
    年以內，故意再犯本件為有期徒刑以上之罪，構成累犯，應
    依刑法第47條第1 項規定加重其刑。爰審酌被告前已因施用
    毒品犯行經觀察、勒戒，竟仍故態復萌，復行施用毒品不輟
    ，無視於毒品對於自身健康之戕害及國家對於杜絕毒品犯罪
    之禁令，足認非予以適當刑罰不足以禁絕；惟衡酌施用毒品
    係屬自戕行為，被告犯罪手段尚屬平和，亦未因此而危害他
    人，所生損害尚非鉅大，而被告犯後於本院審理時坦承犯行
    ，尚見悔意之犯罪後態度，暨施用毒品者均有相當程度之成
    癮性及心理依賴，其犯罪心態與一般刑事犯罪之本質並不相
    同，應側重適當之醫學治療及心理矯治為宜，及其智識程度
    為高中肄業，家庭經濟狀況貧寒，有被告警詢年籍資料可查
    ，暨其犯罪動機、目的、手段等一切情狀，量處如主文所示
    之刑，以資懲儆。未扣案而供被告本件施用甲基安非他命使
    用之玻璃球，除據被告王慶和供稱於查獲前已經丟棄而滅失
    ，依現有卷證復不能證明其尚存在，爰不另為沒收之諭知，
    附此敘明。
據上論斷，應依刑事訴訟法第273 條之1 第1 項、第299 條第1
項前段，毒品危害防制條例第10條第2 項，刑法第11條、第47條
第1 項，判決如主文。
本案經檢察官潘國威到庭執行職務。
中    華    民    國   100    年    11    月    30    日
                  刑事第一庭    法  官  陳茂亭
以上正本證明與原本無異。
如不服本判決應於收受判決後10日內向本院提出上訴書狀，並應
敘述具體理由；其未敘述上訴理由者，應於上訴期間屆滿後20日
內向本院補提理由書（均須按他造當事人之人數附繕本）「切勿
逕送上級法院」。
中    華    民    國   100    年    11    月    30    日
                                書記官  黃佳惠
附錄本案論罪科刑法條：
毒品危害防制條例第10條
施用第一級毒品者，處 6 月以上 5 年以下有期徒刑。
施用第二級毒品者，處 3 年以下有期徒刑。